【裁判字號】    97,交聲,2909
【裁判日期】    971216
【裁判案由】    聲明異議
【裁判全文】
臺灣臺中地方法院交通事件裁定        97年度交聲字第2909號
原處分機關  交通部公路總局臺中區監理所臺中市監理站
異  議  人  甲○○
即受處分人
上列異議人即受處分人因違反道路交通管理處罰條例案件，對於
交通部公路總局臺中區監理所臺中市監理站97年10月8日裁監稽
違字第裁61-GE0000000號所為之裁決處分 (原舉發案號：中市警
交字第GE0000000號)，聲明異議，本院裁定如下：
    主  文
原處分關於吊扣駕駛執照拾貳個月部分撤銷。
    理  由
一、原處分機關略以：異議人即受處分人(下稱受處分人)甲○○
    於民國97年5月28日凌晨零時50分許騎乘車牌號碼BEL-337號
    重型機車，在臺中市○○路與上石路口，因酒後駕車為警臨
    檢查獲，測得吐氣所含酒精濃度達0.47MG/L之違規，為臺中
    市警察局第六分局西屯派出所警員當場製單舉發，本站認受
    處分人確有前述行為，依道路交通管理處罰條例第35條第1
    項第1款規定，裁處駕駛人罰鍰新臺幣(下同)34,500 元，吊
    扣駕駛執照12個月，並施以道路交通安全講習 (罰鍰部分已
    於97年7月29日繳納完畢)，因受處分人僅領有汽車駕照，未
    考領機車駕照，依道路交通管理處罰條例以吊扣汽車駕照裁
    處等語。
二、異議意旨略以：受處分人於上揭時、地騎乘前開機車酒駕違
    規為警查獲，卻被吊扣汽車駕駛執照，為此具狀聲明異議 (
    處以罰鍰及施以道安講習部分未據異議)等語。
三、按汽車駕駛人飲用酒類後，其吐氣所含酒精濃度超過每公升
    0.25毫克以上者，不得駕車；又汽車駕駛人，駕駛汽車經測
    試檢定，有酒精濃度超過規定標準者，處新臺幣1萬5千元以
    上6萬元以下罰鍰，並當場移置保管其車輛及吊扣其駕駛執
    照1年，道路交通安全規則第114條第2款及道路交通管理處
    罰條例第35條第1項第1款、第24條第1項第2款分別定有明文
    。次按道路交通管理處罰條例第68條業於94年12月14日修正
    ，並自95年3月1日施行，修正前該條文規定：「汽車駕駛人
    ，因違反本條例及道路交通安全規則之規定，受吊扣或吊銷
    駕駛執照處分時，吊扣或吊銷其持有各級車類之駕駛執照」
    ；修正後該條文規定：「汽車駕駛人，因違反本條例及道路
    交通安全規則之規定，受吊銷駕駛執照處分時，吊銷其持有
    各級車類之駕駛執照」。查該條文修正前，其原提案修正條
    文為：「汽、機車駕駛人，因違反本條例及道路交通安全規
    則之規定，受吊扣或吊銷駕駛執照處分時，吊扣或吊銷其違
    法或違規當時所駕駛車輛之駕駛執照」；立法理由略以：「
    原條文將違法或違規駕駛人所持有各級車類之駕駛執照一併
    吊扣或吊銷，失之過酷，影響人民工作及生活甚鉅，爰修正
    之」等語。而最後通過之修正條文，係將道路交通管理處罰
    條例第68條原有條文中之「吊扣或」三字刪除。則參照上開
    立法理由及立法經過，依修正後之條文，上開規定受「吊銷
    駕照」處分者，仍維持吊銷駕駛人持有各級車類之駕駛執照
    ，至於受「吊扣駕照」處分者，則僅「吊扣」其違法或違規
    當時所駕駛車輛之駕駛執照，不再吊扣其持有各級車類之駕
    駛執照 (臺灣高等法院暨所屬法院97年法律座談會刑事類提
    案第40號研討結果參照)，本件受處分人違規行為發生於97
    年5月28日，上開新修正之道路交通管理處罰條例第68條業
    已生效施行，自應適用現行即修正後之規定裁處，爰先敘明
    。
四、經查：
(一)受處分人甲○○於97年5月28日凌晨零時50分許騎乘車牌號
    碼BEL-337號重型機車，在臺中市○○路與上石路口，因酒
    後駕車為警臨檢查獲，測得吐氣所含酒精濃度達0.47MG/L，
    超過規定標準0.25MG/L之違規，為臺中市警察局第六分局西
    屯派出所警員當場製單舉發等情，有臺中市警察局中市警交
    字第GE0000000號舉發違反道路交通管理事件通知單、交通
    部公路總局臺中區監理所臺中市○○○○○道路交通管理事
    件裁決書各1份在卷可稽，復為受處分人所不爭執，足見受
    處分人確有違反道路交通管理處罰條例第35條第1項第1款之
    行為無訛。
(二)惟受處分人為本件違規行為時，係駕駛重型機車，並非駕駛
    大客車一節，有原處分機關對違反道路交通管理事件不服裁
    決聲明異議案件移送書、上開舉發違反道路交通管理事件通
    知單在卷可稽，而現行道路交通管理處罰條例第68條之規定
    既將「吊扣」等字刪除，汽車駕駛人受吊扣駕駛執照處分時
    ，應不再吊扣其持有之各級車類駕駛執照，故原處分機關於
    作成吊扣駕駛執照處分時，應就受處分人所應吊扣之駕駛執
    照種類予以限定，即僅得吊扣受處分人違規當時所駕駛車輛
    之駕駛執照，始符依法行政原則。是依前所述，本件受處分
    人依法所受之處分應為限制其騎乘重型機車之權利，而非限
    制受處分人駕駛大客車之權利，原處分機關僅因受處分人於
    違規時並未領有重型機車駕駛執照可供吊扣，無視現行道路
    交通管理處罰條例第68條之修法意旨，仍依該條修正前之規
    定吊扣受處分人現所領有之大客車職業駕駛執照，顯已逾越
    現行道路交通管理處罰條例第68條之規範意涵及範圍，與依
    法行政原則有違，自有未合。
五、綜上所述，本件異議人領有大客車職業駕駛執照，騎乘重型
    機車酒精濃度超過規定標準之違規行為 (酒測吐氣所含酒精
    濃度達0.47MG/L)，事證明確，足堪認定。原處分機關就此
    部分認定應依道路交通管理處罰條例第35條第1項第1款裁處
    異議人罰鍰34,500元 (按道路交通安全規則第61條第1項第2
    款之意旨，已領有大客車駕駛執照者，得駕駛大貨車、代用
    大客車、大客貨兩用車、曳引車、小型車、輕型機器腳踏車
    ，惟不包括得駕駛重型機器腳踏車，有關受處分人於違規當
    時未領有重型機車駕駛執照一節，有汽車駕照基本資料查詢
    結果在卷可稽，其仍騎乘重型機車之違規，原處分機關已另
    依同法第22條第1項第4款予以裁罰，此有原處分機關對違反
    道路交通管理事件不服裁決聲明異議案件移送書、違規車號
    查詢報表在卷可參)，固無違誤，惟就裁處吊扣受處分人大
    客車職業駕駛執照12個月之裁罰部分，未考量現行道路交通
    管理處罰條例第68條修正規定與內涵，不得吊扣受處分人現
    尚有效之其他各級駕駛執照，仍裁處吊扣受處分「駕駛執照
    」，且於執行時實際吊扣異議人之「大客車職業駕駛執照」
    ，即有違誤，自應由本院撤銷原處分。而本件原處分機關之
    裁處經撤銷後，雖無從為裁處吊扣重型機車駕駛執照12個月
    之處分，然此係屬執行方式之問題，斷不得因技術層面之執
    行困難，即置立法修正通過之條文不予遵守適用，甚或逾越
    比例原則，此技術層面的問題，要難據為原處分並無不當之
    理由。又受處分人此部分違規行為，因事涉原處分機關究應
    如何配合執行上開修正法律之問題，應由原處分機關再行對
    受處分人依法裁處，不宜由本院逕以宣告不罰，特予敘明。
    至於原處分機關另裁處異議人罰鍰34,500元及施以道安講習
    部分，聲明異議意旨並未指摘及此，本院自無庸另為裁處，
    均附此敘明。
六、據上論斷，應依道路交通管理處罰條例第87條第2項，道路
    交通案件處理辦法第20條前段規定，裁定如主文。
中    華    民    國    97    年    12    月    16    日
                  交通法庭    法  官  簡芳潔
以上正本證明與原本無異。
如不服本裁定，應於收受送達後5日內向本院提出抗告狀。（應
附繕本）
                              書記官  呂苗澂
中    華    民    國    97    年    12    月    16    日


司法院資訊處製作；財團法人民間司法改革基金會備份。
